【裁判字號】    96,上訴,1346
【裁判日期】    970305
【裁判案由】    強盜等
【裁判全文】
臺灣高等法院臺中分院刑事判決        96年度上訴字第1346號
上  訴  人
即  被  告  乙○○
選任辯護人  林佐偉  律師
上  訴  人
即  被  告  丙○○
上  一  人
選任辯護人  楊淑琍  律師
上  訴  人
即  被  告  甲○○
上  一  人
指定辯護人  本院公設辯護人  戊○○
上列上訴人等因強盜等案件，不服臺灣彰化地方法院96年度訴字
第177號，中華民國96年4月11日第一審判決（起訴案號：臺灣彰
化地方法院檢察署95年度偵字第9973、10077號、96年度偵字第
138 、621號），提起上訴，本院判決如下：
    主  文
原判決關於乙○○竊盜部分及定應執行刑，均撤銷。
乙○○竊盜，處有期徒刑伍月，減為有期徒刑貳月又拾伍日。
其他上訴駁回。
乙○○撤銷改判部分與上訴駁回部分，應執行有期徒柒年伍月。
    事  實
一、丙○○前因施用第一級毒品案件，經本院判處有期徒刑9 月
    確定，經送監執行，於民國（下同）94年5月7日縮刑期滿執
    行完畢。乙○○前於95年間因公共危險案件，經台灣彰化地
    方法院判處拘役50日確定；又因竊盜案件，經台灣彰化地方
    法院分別判處有期徒刑5月、拘役30日確定，上開二案於95
    年12月13日經送監接續執行中（於本案不構成累犯）。甲○○前於95年間因施用毒品案件，經台灣彰化地方法院判處有
    期徒刑1年，上訴後由本院駁回上訴而確定，並於96年2 月1
    日經送監執行中（於本案不構成累犯）。
二、乙○○基於意圖為自己不法所有之竊盜犯意，於95年7 月27
    日（起訴書誤載為28日）晚上8 時許，在彰化縣伸港鄉○○
    路255巷1號前，持自備鑰匙1 把（已丟棄、未扣案），徒手
    竊取庚○○所有之車牌8L－7473號自用小客車1輛（價值約
    新臺幣《下同》1萬元），得手後供己代步之用。嗣經庚○○報警處理，經警於95年8月7日在彰化縣鹿港鎮頂番里頂番
    婆公墓旁之產業道路尋獲，並循線查悉上情。
三、乙○○、丙○○、甲○○因缺錢花用，竟興起強盜他人財物
    之意，且因甲○○居住在彰化縣彰化市○○里○○路○段518
    巷5之4號，而知悉其住處附近、同巷5之10 號之光隆商店，
    係由年長之己○○所經營，認為有機可趁，即共同基於意圖
    為自己不法所有之強盜犯意聯絡，於95年7月30日下午3、4
    時許，在彰化縣鹿港鎮○○路326巷136號前，共同謀議強盜
    計畫後，甲○○即先行返回其上開住處，丙○○則於同日晚
    上7時5分許，駕駛乙○○竊得之上開自用小客車搭載乙○○
    前往甲○○上開住處附近之排水溝旁，並由丙○○以其所持
    用門號0000000000號行動電話，撥打甲○○所持用門號0000
    000000號行動電話通知甲○○，甲○○即自其上開住處內攜
    帶其所有之水果刀1把、口罩2個、手提袋1個（均已丟棄、
    未扣案），至該排水溝處交付予丙○○，復告知丙○○、乙○○，光隆商店當時僅由己○○獨自看顧，丙○○旋於同日
    晚上7時15分許，駕駛上開自用小客車搭載乙○○，抵達光
    隆商店前，由丙○○留在車上接應把風，乙○○則頭戴口罩
    1個，右手持客觀上對人之生命、身體、安全構成威脅而足
    供作兇器使用之水果刀1把，下車進入光隆商店，向在該商
    店內之己○○出示水果刀，並以臺語喝令己○○：「不要動
    」，以此脅迫方式，至使己○○不能抗拒，乙○○隨即以左
    手打開該商店櫃檯抽屜，強取櫃檯上與抽屜內、己○○所有
    之現金約1萬元（包含零錢、紙幣）、摩托羅拉牌行動電話2
    支，得手後，乙○○旋即返回上開自用小客車，由丙○○駕
    駛該自用小客車搭載乙○○逃離現場，前往彰化縣鹿港鎮頂
    番里頂番婆公墓，並將上開自用小客車棄置在該公墓旁之產
    業道路。其後，丙○○再於同日晚上7時38分許，以其所持
    用門號0000000000號行動電話，撥打甲○○所持用門號0000
    000000號行動電話通知甲○○，甲○○隨即騎乘車牌號碼
    KGH－780號重型機車至頂番婆公墓，再換由丙○○騎乘該重
    型機車，搭載乙○○、甲○○至頂番婆公墓附近之土地公廟
    前，丙○○將強盜所用之水果刀1把、口罩2個丟棄至該土地
    公廟旁之排水溝內，正準備與乙○○、甲○○朋分強盜所得
    之現金時，適有警員巡邏至該處，乙○○旋將強盜所得之零
    錢部分放入甲○○所攜帶之皮包內，丙○○則取走強盜所用
    、內有強盜所得紙幣現金之手提袋1個，其等3人即各自逃逸
    ，丙○○因一時情急，於逃逸途中，將該手提袋連同強盜所
    得紙幣現金丟棄至該土地公廟旁之排水溝內。嗣於同日晚上
    8、9時許，乙○○、丙○○、甲○○復相約在彰化縣鹿港鎮
    ○○路○段622巷26號廟街網際網路生活館前，朋分強盜所得
    之零錢現金，並將強盜所得之摩托羅拉牌行動電話2支丟棄
    至附近之排水溝內。嗣經己○○報警處理，經警循線查悉上
    情。
四、丙○○於95年10月7日凌晨5時25分許，騎乘車牌號碼KGH－
    780號重型機車，行經彰化縣彰化市○○街161號前，見黃小
    玲所有交由辛○○所使用之車牌號碼3V－9733號自用小客車
    停放該處，且未熄火，竟單獨基於意圖為自己不法所有之竊
    盜犯意，先將上開重型機車停放路旁後，徒手竊取上開自用
    小客車，得手後，正欲駛離之際，適辛○○自其所經營、位
    在永樂街162號之鵝肉店走出，而當場發現，辛○○隨即跑
    至該自用小客車駕駛座旁，以右手拍打駕駛座前方擋風玻璃
    ，正欲打開車門，阻止丙○○駛離時，詎丙○○為防護贓物
    、脫免逮捕，竟駕駛上開自用小客車加速倒車左轉，將雙手
    緊抓該自用小客車左側後視鏡之辛○○拖行，以此方式對辛○○施以強暴，致辛○○跌倒在地，因而受有右前臂、右腋
    下、左腳、右大腳趾多處擦傷、右肩部挫傷、右小指裂傷之
    傷害。丙○○逃離現場後，於同月8日上午某時許，將上開
    自用小客車棄置在彰化縣芬園鄉○○○道路旁。嗣經辛○○
    報警處理，警員於95年10月12日在上開棄置地點尋獲上開自
    用小客車，並循線查悉上情。
五、案經庚○○、辛○○訴由彰化縣警察局彰化分局報告臺灣彰
    化地方法院檢察署檢察官偵查起訴。
    理  由
壹、程序部分：
    按被告以外之人於偵查中向檢察官所為陳述，除顯有不可信
    之情況者外，得為證據，同法第159條之1第2項定有明文。
    又被告以外之人於審判外之言詞或書面陳述，除法律有規定
    者外，不得作為證據。被告以外之人於偵查中向檢察官所為
    之陳述，除顯有不可信之情況者外，得為證據。被告以外之
    人於審判外之陳述，雖不符前四條之規定，而經當事人於審
    判程序同意作為證據，法院審酌該言詞陳述或書面陳述作成
    時之情況，認為適當者，亦得為證據。當事人、代理人或辯
    護人於法院調查證據時，知有第159條第1項不得為證據之情
    形，而未於言詞辯論終結前聲明異議者，視為有前項之同意
    。刑事訴訟法第159條第1項、第159條之1第2項、第159條之
    5分別定有明文。經查：
一、關於上訴人即被告（下稱被告）乙○○部分：
  (一)證人即共同被告丙○○、甲○○，證人即被害人己○○於偵
    查中向檢察官所為證述，雖係被告乙○○以外之人於審判外
    之言詞陳述，為傳聞證據，然其等於偵查中向檢察官所為證
    述，既經具結擔保證言可憑信（見偵字第9973號偵查卷第66
    、100、115、132、172、183、185頁），且該等言詞陳述係
    由證人出於自由意識而陳述，又無其他證據足認該等陳述有
    何顯不可信之情事等一切情況，依刑事訴訟法第159條之1第
    2 項規定，認上開證人於偵訊中之證述，得採為認定本件犯
    罪事實所憑之證據。(二)證人即共同被告丙○○、甲○○，證
    人即被害人己○○、庚○○於警詢時之證述，雖亦屬被告乙○○以外之人於審判外之言詞陳述，為傳聞證據，然被告乙○○、辯護人於原審準備程序既同意將之引為證據（見原審
    卷第53頁），經本院於審理時當庭直接提示而為合法之調查
    ，被告乙○○、辯護人未於言詞辯論終結前聲明異議，原審
    復審酌該言詞陳述係由證人出於自由意識而陳述，並無非法
    取證之情況，依刑事訴訟法第159條之5之規定，認上開證人
    於警詢時之證述，應得採為認定本件犯罪事實所憑之證據。
二、關於上訴人即被告（下稱被告）丙○○部分：
  (一)證人即共同被告乙○○、甲○○，證人己○○、告訴人辛○○於偵查中向檢察官所為證述，雖係被告丙○○以外之人於
    審判外之言詞陳述，為傳聞證據，然其等於偵查中向檢察官
    所為證述，既經具結擔保證言可憑信（見偵字第9973號偵查
    卷第66、88、115、131、132、159、172、173、183、184頁
    ；偵字第10077號卷第31頁），審酌該等言詞陳述係由證人
    出於自由意識而陳述，又無其他證據足認該等陳述有何顯不
    可信之情事等一切情況，依刑事訴訟法第159條之1第2項規
    定，認上開證人於偵訊中之證述，得採為認定本件犯罪事實
    所憑之證據。辯護人主張證人辛○○於偵訊中之證述不具證
    據能力，並不可採。(二)證人即共同被告乙○○、甲○○，證
    人己○○於警詢時之證述，雖亦屬被告丙○○以外之人於審
    判外之言詞陳述，為傳聞證據，然被告丙○○、辯護人於原
    審準備程序既同意將之引為證據（見原審卷第53頁），且經
    本院於審理時當庭直接提示而為合法之調查，被告丙○○、
    辯護人未於言詞辯論終結前聲明異議，審酌該言詞陳述係由
    證人出於自由意識而陳述，並無非法取證之情況，依刑事訴
    訟法第159條之5之規定，認上開證人於警詢時之證述，應得
    採為認定本件犯罪事實所憑之證據。(三)至於證人辛○○、辛○○之妻黃小玲於警詢時之證述，因屬被告丙○○以外之人
    於審判外之言詞陳述，且經辯護人於主張不得作為證據，尚
    無刑事訴訟法第159條之2、第15 9條之3、第195條之5所定
    之例外情形，依同法第159條第1項規定，自無證據能力。
三、關於上訴人即被告（下稱被告）甲○○部分：
  (一)證人即共同被告乙○○、丙○○，證人己○○於偵查中向檢
    察官所為證述，雖係被告甲○○以外之人於審判外之言詞陳
    述，為傳聞證據，然其等於偵查中向檢察官所為證述，既經
    具結擔保證言可憑信（見偵字第9973號偵查卷第66、88、
    100、131、159、173、18 4、185頁），審酌該等言詞陳述
    係由證人出於自由意識而陳述，又無其他證據足認該等陳述
    有何顯不可信之情事等1切情況，依刑事訴訟法第159條之1
    第2項規定，認上開證人於偵訊中之證述，得採為認定本件
    犯罪事實所憑之證據。辯護人主張證人即共同被告乙○○、
    丙○○於偵訊中之證述未經交互詰問，不具證據能力，並不
    可採。證人己○○於警詢時之證述，雖亦屬被告甲○○以外
    之人於審判外之言詞陳述，為傳聞證據，然被告甲○○、辯
    護人於原審準備程序既同意將之引為證據（見原審卷第53頁
    ），經本院於審理時傳喚該證人到庭訊問為合法之調查，被
    告甲○○、辯護人未於言詞辯論終結前聲明異議，審酌該言
    詞陳述係由證人出於自由意識而陳述，並無非法取證之情況
    ，依刑事訴訟法第159條之5之規定，認上開證人於警詢時之
    證述，應得採為認定本件犯罪事實所憑之證據。證人即共同
    被告乙○○、丙○○於警詢時之證述，屬被告甲○○以外之
    人於審判外之言詞陳述，且經辯護人主張不得作為證據，其
    等2人於警詢之證述，均無刑事訴訟法第159條之2、第159條
    之3、第195條之5所定之例外情形，依同法第159條第1項規
    定，自無證據能力。
貳、實體部分：
一、關於事實欄二被告乙○○竊盜部分：
    此部分竊盜事實，迭據被告乙○○於警詢、偵訊、原審及本
    院均坦承不諱，核與證人庚○○於警詢證述失竊情節相符，
    復有贓物認領保管單、車輛車牌失竊作業－查獲車輛認可資
    料各一紙在卷可稽，足徵被告乙○○之自白確與事實相符。
    此部分事證明確，被告乙○○此部分竊盜之犯行，應堪認定
    。
二、關於事實欄三加重強盜部分：
    訊據被告乙○○、丙○○固坦承確於事實欄三所載之時地，
    由被告丙○○在車上接應把風，由被告乙○○進入光隆商店
    ，打開該商店櫃檯抽屜，拿取己○○所有之現金約1萬元、
    摩托羅拉牌行動電話2支之事實。被告甲○○固坦承確於事
    實欄三所載之時地，將其所有之口罩、水果刀、手提袋交付
    予被告丙○○，並騎乘重型機車前往頂番婆公墓，搭載被告
    丙○○、乙○○之事實，然否認有何加重強盜之犯行，辯稱
    ：伊拿口罩、水果刀給丙○○時，不知道丙○○要做什麼，
    事後也沒有分到錢云云。另被告乙○○於原審辯稱：伊是去
    竊盜，進入店內後，己○○才從後面走出來，伊有叫己○○
    不要動，但是沒有拿出刀子，且甲○○不知情云云；被告丙○○於原審辯稱：伊等確認店內沒有人後，乙○○才進去竊
    盜，且甲○○不知情云云。經查：
  (一)此部分加重強盜事實，業據被告乙○○於警詢及偵查（見偵
    字第9973號偵查卷第8頁、第81至87頁、第90頁、第119至
    123頁、第125至127頁、第143至146頁、第157頁、第165至
    169頁），被告丙○○於警詢、偵查及原審（見偵字第9973
    號偵查卷第181、182頁、第219至223頁；原審卷第23、24頁
    ）時，被告甲○○於警詢及偵查（偵字第9973號偵查卷第
    169、170、179、18頁1、第193至197頁、第215頁；見原審
    卷第24頁）時，均自白不諱，並各以證人身分，分別於偵訊
    時結證無訛，互核相符，復經證人己○○於警詢、偵查及本
    院，且有車輛車牌失竊作業－查獲車輛認可資料、車籍作業
    系統－查詢認可資料各1紙、路口監視器錄影畫面翻拍照片2
    幀、現場指證照片68幀、門號000000000、0000000000、000
    0000000號行動電話申請人與通聯紀錄各1份在卷可稽。被告
    乙○○、丙○○於原審雖翻異前詞，分別為上述辯解，惟被
    告乙○○於95年7月30日晚上7時15分許，進入己○○所經營
    之光隆商店時，己○○係坐在店內櫃檯後方椅子上，當時被
    告乙○○以右手持水果刀，喝令己○○：「不要動」，並以
    左手打開櫃檯抽屜，強取櫃檯上與抽屜內之現金與手機等情
    ，業據證人己○○於警詢及偵查證述無訛（見偵字第9973號
    卷第24、25、64、65頁）。且被告乙○○於偵訊時亦明確供
    稱：「我以臺語叫他說不要動，刀子比著他，他一開始是坐
    著，我進去時有戴口罩，手裡拿著刀，他看到我就站起來，
    我跟他說不要動，刀子指著他。我拿水果刀比向老闆，老闆
    當時坐在櫃檯那邊，我叫他不要動。（你進去搶的時候，是
    否有拿刀子出來？）有。」等語（見偵字第9973號偵查卷第
    82、120、179頁），益徵證人己○○上開證述，應可採信，
    被告乙○○、丙○○事後翻異前詞，顯係避重就輕之詞，均
    無可採。
  (二)被告甲○○雖辯稱伊不知情云云，而被告乙○○、丙○○於
    審判中亦改稱：甲○○不知情云云。惟被告甲○○共同謀議
    至光隆商店強盜己○○，並自其住處內攜帶其所有之水果刀
    1把、口罩2個、手提袋1個交付予被告丙○○，且告知被告
    乙○○、丙○○，光隆商店當時僅由己○○獨自看顧，復於
    被告乙○○、丙○○得手後，騎乘重型機車至頂番婆公墓接
    應，並朋分強盜所得現金一節，業據被告甲○○於警詢及偵
    查時自白不諱（見偵字第9973號偵查卷第169、170、179、
    181頁、第193至197頁、第215頁）時，核與證人即共同被告
    乙○○、丙○○於偵訊證述之情節相符合；另被告丙○○確
    於95年7月30日晚上7時5分41秒、7時38分51秒，分別以其所
    持用門號0000000000號行動電話，撥打甲○○所持用門號
    0000000000號行動電話之事實，亦有通聯紀錄1份在卷可佐
    （見偵字第9973號通聯紀錄卷第16頁）；又被告甲○○於96
    年1月24日原審亦供稱：「我有說可以去強盜被害人己○○
    ，我回家之後，他們打電話叫我拿口罩、水果刀出來，我就
    拿口罩、水果刀給他們。（拿水果刀、口罩去給乙○○、丙○○的時候，是否知道他們2人要去強盜己○○？）知道。
    （於96年1月16日被警察借提外出查案指認地點、製作警詢
    筆錄是否實在？）指認地點及警詢筆錄都是實在的，而且也
    有經過我的確認。」等語（見原審卷第25頁）。堪認被告甲○○事前確有參與強盜之謀議，並負責提供強盜之工具，事
    後復參與朋分強盜所得之贓款至明，被告甲○○事後翻異前
    詞，無非為圖卸免刑責，被告乙○○、丙○○於審判中附和
    其詞，則係迴護被告甲○○之詞，均無可採。此部分事證明
    確，被告乙○○、丙○○、甲○○加重強盜之犯行，均堪認
    定。
三、關於事實欄四即被告丙○○準強盜部分：
    訊據被告丙○○固坦承確有於上揭時地竊取黃小玲所有、辛○○所使用之自用小客車之事實，然矢口否認有何準強盜之
    犯行，並辯稱：伊將車子開到另一條巷子往前開走時，辛○○才追出來，伊沒有拖行辛○○云云。經查：
  (一)此部分準強盜事實，業據證人辛○○於偵訊及原審，證人黃
    小玲於原審，分別證述綦詳，並有車輛竊盜詳細資料畫面1
    紙、財團法人彰化基督教醫院95年12月25日95彰基病歷字第
    095120053號函及病歷資料1份在卷可佐。被告丙○○雖辯稱
    ：伊將車子開到另一條巷子往前開走時，辛○○才追出來，
    伊沒有拖行辛○○云云。惟證人辛○○於原審結證稱：「（
    發現時距離車子多遠？）大約有8米左右的距離。（發現後
    ，如何處理？）我就跑到車子旁邊。（你到車子旁邊的時候
    ，當時車子是否已經開動？）我的車子並沒有熄火，對方正
    要將車子倒車。（到車子旁邊之後，有何動作？）敲玻璃叫
    他下車。（對方將車子開走之後，你如何處理？）全部都是
    一瞬間發生的事情，敲車窗的時候，我就將手放在後照鏡，
    我以為可以請他下來，結果瞬間就被他拉走。（對方將車子
    開走，因你的手放在後照鏡，有無跌倒？）我被他拉了一段
    距離，人跌倒、手受傷。（敲玻璃的時候，有無拉開車門的
    動作？）有，但是還沒有拉到車門把手，車子就倒車。（發
    現要制止對方時，是到駕駛座還是到副駕駛座？）駕駛座的
    方向，因為直接走過來就是駕駛座的位置，所以我從店內就
    可以看到駕駛座內有坐人。（敲何處的玻璃？）我是敲擋風
    玻璃。（發現車上有人，追出來時，車子已經往後移動？）
    還沒有移動。」等語（見原審卷第103至105頁），另於偵訊
    時亦結證稱：「（情形為何？）我當天開門做生意，轉頭要
    開車時，發現車上有一個人，我就走到駕駛座前面擋風玻璃
    50公分左右，探頭去看一下，結果是一個陌生人，我就要制
    止他，就拍他的擋風玻璃，他開車掉頭就走，我要去阻止他
    時，右手拉著後視鏡，剛開始還跟的上車子的速度，就跟著
    跑，後來跟不上，就跌倒了。（你確定他知道你有去擋他？
    ）他應該知道，我有探頭去看他，又拍玻璃，他又比手勢叫
    我離開。」等語（見偵字第10077號卷第26、27頁），核與
    證人黃小玲於原審結證稱：「（辛○○走到車子旁邊的時候
    ，車子移動？）還沒有移動，是辛○○頭探下去看車內的時
    候，車子才移動。（辛○○有無接觸到車子？）手有碰到後
    照鏡。（開走妳們車子的人，速度有多快？）很快，而且引
    擎聲音很大，且當時他是將車子倒退。（辛○○有無追車子
    ？）他被車子拉走，當時辛○○是手扶著後照鏡的。」等語
    （見原審卷第138、139頁），大致相符，可見被告丙○○於
    竊得汽車後，為防護贓物、脫免逮捕，竟駕駛自用小客車加
    速倒車左轉，將雙手緊抓該自用小客車左側後視鏡之辛○○
    拖行，以此方式對辛○○施以強暴，致辛○○跌倒在地，因
    而受多處擦傷。
  (二)證人辛○○於95年10月7日上午5時58分許，經119救護車送
    至財團法人彰化基督教醫院急診，其自訴受傷原因即為「被
    車拖行」，醫師診斷其傷勢計有：右前臂、右腋下、左腳、
    右大腳趾多處擦傷、右肩部挫傷、右小指裂傷，嗣經敷藥與
    手術縫合傷口後，於當日離院，此有該院95年12月25日95彰
    基病歷字第095120053號函及病歷資料1份（見偵字第10077
    號卷第38至43頁）附卷為證；辛○○上開就醫時間既與本件
    案發時間相當，且其所受手、腳多處擦傷、挫傷、裂傷之傷
    害，與其證述遭被告丙○○駕車拉行一段距離後，跌倒受傷
    之情節，亦相符合，足徵證人辛○○上開證述，應可採信；
    被告丙○○前揭辯詞，並無可採。此部分事證明確，被告丙○○準強盜之犯行，應堪認定。
四、核被告乙○○所為事實欄二之犯行，係犯刑法第320條第1項
    之竊盜罪。另按刑法第321條第1項第3款之攜帶兇器竊盜罪
    ，係以行為人攜帶兇器竊盜為其加重條件，此所謂兇器，其
    種類並無限制，凡客觀上足以對人之生命、身體、安全構成
    威脅，具有危險性之兇器均屬之，且祇須行竊時攜帶此種具
    有危險性之兇器為已足，並不以攜帶之初有行兇之意圖為必
    要（最高法院79年臺上字第5253號判例意旨參照）。被告乙○○持以供強盜行為所用之水果刀1支，雖未據扣案，然依
    被告三人指認相同樣式之水果刀照片（見偵字第9973號卷第
    153頁），該水果刀為金屬材質，甚為鋒利，客觀上自足以
    對他人之生命、身體、安全構成威脅，具有危險性，為刑法
    第321條第1項第3款所稱之兇器無疑；是被告乙○○、丙○○、甲○○所為事實欄三之犯行，均係犯刑法第330條第1項
    之攜帶兇器強盜罪。再被告丙○○於事實四之犯行，竊取黃
    小玲所有、辛○○所使用之自用小客車，得手後欲離開現場
    之際，因防護贓物、脫免逮捕，而當場對辛○○施以強暴之
    行為，核被告丙○○此部分犯行，係犯刑法第329條之準強
    盜罪，應依同法第328條第1項之強盜既遂罪論處。又按以自
    己共同犯罪之意思，事先同謀，而由其中一部分人實施犯罪
    之行為者，均為共同正犯（司法院大法官會議釋字第109號
    解釋參照），此即所謂「共謀共同正犯」；又共同實施犯罪
    行為之人，在合同意思範圍以內，各自分擔犯罪行為之一部
    ，相互利用他人之行為，以達成其犯罪目的者，即應對全部
    所發生之結果，共同負責，是共同正犯在犯意聯絡範圍內之
    行為，應同負全部責任（最高法院28年上字第3110號判例意
    旨參照）；又現行刑法關於正犯、從犯之區別，係以其主觀
    之犯意及客觀之犯行為標準，凡以自己犯罪之意思而參與犯
    罪，無論其所參與者是否犯罪構成要件之行為，皆為正犯，
    其以幫助他人犯罪之意思而參與犯罪，其所參與者，苟係犯
    罪構成要件之行為，亦為正犯，必以幫助他人犯罪之意思而
    參與犯罪，其所參與者又為犯罪構成要件以外之行為，始為
    從犯（最高法院25年上字第2253號判例參照）。被告乙○○
    、丙○○共同基於加重強盜之犯意聯絡，由被告丙○○留在
    車上接應把風，被告乙○○則下車對己○○實行加重強盜行
    為，其等二人係於合同意思範圍內，相互利用他人之行為，
    以達成其犯罪目的者，按諸前揭說明，就事實欄三之加重強
    盜犯行，自應負共同正犯之責；又被告甲○○雖未親自到場
    實行事實三之加重強盜行為，惟其與被告乙○○、丙○○事
    先即有共同加重強盜之謀議，且由被告甲○○選定欲實行強
    盜之對象，並由其提供作案所需之水果刀、口罩、手提袋，
    事後亦參與朋分強盜所得之贓款，依據前開說明，被告甲○○應係屬共謀共同正犯，對於事實三所示之加重強盜犯行，
    亦應與被告乙○○、丙○○同負共同正犯之責。又被告丙○○為防護贓物、脫免逮捕，而當場對辛○○施以強暴行為時
    ，既無證據證明另有傷害之故意，則其於實行強暴行為之過
    程中，致辛○○受有傷害，乃實行強暴之當然結果，應不另
    論傷害罪。被告乙○○所犯竊盜與加重強盜2罪間，被告丙○○所犯加重強盜與準強盜2罪間，均犯意各別，行為互殊
    ，各應分論併罰。又被告丙○○有事實欄一所載科處有期徒
    刑及執行完畢紀錄，有臺灣高等法院被告前案紀錄表及臺灣
    彰化地方法院檢察署刑案資料查註紀錄表各1份在卷足參；
    其於受有期徒刑執行完畢後，5年以內故意再犯本件有期徒
    刑以上之二罪，均為累犯，應依刑法第47條第1項規定，各
    加重其刑。至臺灣彰化地方法院檢察署96年度偵字第2318號
    移送併案意旨，指被告甲○○涉有加重強盜犯行，與本案起
    訴被告甲○○於前揭犯罪事實欄三之犯罪事實相同，為同一
    案件，附予敘明。
四、原審就事實欄三、四部分，依據上述理由，適用刑法第329
    條、第328條第1項、第330條第1項、第28條、第47條第1項
    、第51條第5款，並審酌被告乙○○、丙○○、甲○○均正
    值青壯之年，不思循正當途徑獲取所需，僅因缺錢花用，即
    任意強盜他人財物，嚴重侵害他人權益；被告丙○○復為防
    護贓物、脫免逮捕，竟以駕車加速倒車左轉之方式對辛○○
    施以強暴，致辛○○受傷，對辛○○生命、身體所生危險甚
    鉅；另考量被告三人對己○○加重強盜部分，所得財物價值
    不高，以及被告乙○○、丙○○坦承部分犯行，被告甲○○
    未能坦承犯行，顯不知悔悟等一切情狀，就加重強部分量處
    被告乙○○有期徒刑7年4月，被告丙○○、甲○○各有期徒
    刑7年6月。就被告丙○○準強盜部分，量處有期徒刑5年10
    月，並定其應執行之刑為有期徒刑12年10月。另敘明被告甲○○所有，供其等犯事實欄三加重強盜所用之水果刀1把、
    口罩2個、手提袋1個，既均未扣案，且遭被告乙○○、丙○○分別於竊盜、強盜後，隨手丟棄，此經被告乙○○、丙○○陳明在卷，復查無其他積極證據足以證明現尚存在，且非
    屬違禁物，為避免日後執行之困難，均不予宣告沒收。核原
    判決此部分認事用法俱無不當，量刑亦稱允洽。被告乙○○
    、丙○○上訴指摘原判決就加重強盜部分量刑過重，被告丙○○另否認有準強犯罪，被告甲○○上訴否認犯罪，俱無理
    由，應駁回其等此部分之上訴。
五、原判決認事實欄二被告乙○○竊盜部分，罪證明確而予科刑
    ，固非無見，惟查：中華民國96年罪犯減刑條例業已於民國
    96年7月4日公布，於96年7月16日施行，被告有該條例之適
    用，原判決未及審酌，即有未當。被告乙○○上訴指摘原判
    決量刑過重，雖無理由，惟原判決既有上述可議，自應由本
    院將原判決關於被告乙○○竊盜部分及定應執行，均撤銷改
    判。爰審酌被告正值青壯之年，不思循正當途徑獲取所需，
    僅因缺錢花用，即任意竊取他人財物，嚴重侵害他人權益；
    並考量所竊得財物之價值，暨其犯後已能坦承犯行之態度，
    及其犯罪動機及手段等一切情狀，量處被告乙○○此部分如
    主文第2項所示之刑罰，又依中華民國96年罪犯罪減刑條例
    第2條第1項第3款、第7條之規定，減其刑期2分之1。被告乙○○所有、供其犯事實欄二竊盜所用之鑰匙1把，既未扣案
    ，且遭被告乙○○於竊盜後隨手丟棄，此經被告乙○○陳明
    在卷，復查無其他積極證據足以證明現尚存在，且非屬違禁
    物，為避免日後執行之困難，爰不予宣告沒收。被告乙○○
    撤銷改判部分與上訴駁回部分，由本院定應執行有期徒7年5
    月。
據上論斷，應依刑事訴訟法第368條、第369條第1項前段、第364
條、第299條第1項前段，刑法第320條第1項、第51條第5款，中
華民國96年罪犯減刑條例第2條第1項第3款、第7條，判決如主文
。
本案經檢察官丁○○到庭執行職務。
中    華    民    國    97    年    3     月     5    日
            刑事第七庭   審判長 法  官 林  榮  龍
                                法  官 鄭  永  玉
                                法  官 江  錫  麟
上列正本證明與原本無異。
竊盜罪部分不得上訴。
其他得上訴。
如不服本判決應於收受送達後十日內向本院提出上訴書狀，其未
敘述上訴之理由者並得於提起上訴後十日內向本院補提理由書（
均須按他造當事人之人數附繕本）。
                                書記官 劉  建  智
中    華    民    國    97    年    3     月     7    日
附錄本案論罪科刑法條：
刑法第320條：
  意圖為自己或第三人不法之所有，而竊取他人之動產者，為竊
  盜罪，處5年以下有期徒刑、拘役或5百元以下罰金。
  意圖為自己或第三人不法之利益，而竊佔他人之不動產者，依
  前項之規定處斷。
  前2項之未遂犯罰之。
刑法第330條：
  犯強盜罪而有第321條第1項各款情形之1者，處7年以上有期徒
  刑。
  前項之未遂犯罰之。
刑法第329條：
  竊盜或搶奪，因防護贓物、脫免逮捕或湮滅罪證，而當場施以
  強暴脅迫者，以強盜論。


司法院資訊處製作；財團法人民間司法改革基金會備份。
